臺灣高等法院刑事判決               100年度上訴字第2490號
上  訴  人
即  被  告  林茂勇
上列上訴人即被告因違反毒品危害防制條例案件，不服臺灣桃園
地方法院100 年度審訴字第966 號，中華民國100 年7 月22日第
一審判決（起訴案號：臺灣桃園地方法院檢察署100 年度偵字第
792號），提起上訴，本院判決如下：
    主  文
上訴駁回。
    理  由
一、按提起第二審之上訴，其上訴書狀應敘述具體理由，為第二
    審上訴必備之程式。此觀民國96年7 月4 日修正公布刑事訴
    訟法第361 條第2 項之規定甚明。倘上訴理由之敘述未合乎
    具體之要求者，其上訴即屬同法第362 條前段所定「上訴不
    合法律上之程式」，第二審法院應依同法第367 條前段之規
    定，以判決駁回之。至其理由之具體與否，屬第二審法院審
    查範圍，不在第一審法院命補正之列，上訴書狀如已敘述理
    由，無論其具體與否，即無待其補提理由書或命補正之問題
    。此與上訴書狀全未敘述上訴理由者，第一審法院依刑事訴
    訟法第361 條第3 項之規定，應定期間先命補正之情形，尚
    屬有別。又第二審上訴之目的，既在於請求撤銷、變更原判
    決，則所謂「具體理由」，自應就原判決如何足以撤銷、如
    何應予變更之「事實上」或「法律上」之具體根據，本於確
    實之訴訟資料暨原因事實之所出，逐一敘述、記載，必已具
    體指出原判決事實認定之所憑有如何之錯誤（如原判決所採
    之證據如何不具證據能力，所為證明力之判斷如何違背經驗
    、論理法則等），法律之適用（尤其實體法）有如何之違誤
    ，形式上已足以動搖原判決使之成為不當或違法而得改判之
    事由；必要時並應提出有利於己之事證，期使第二審法院採
    納，俾為有利於上訴人之認定，始屬合法。上訴理由之敘述
    ，應先合乎具體之要求，始有所敘述可取與否之實體審理與
    判斷之問題。是上訴人之上訴書狀雖敘述上訴理由，但僅泛
    言原判決認定事實錯誤、違背法令、量刑失之過重或輕縱等
    情詞，而未依上揭意旨指出具體事由，或形式上雖已指出具
    體事由，然該等事由縱使屬實，亦不足以認為原判決有何不
    當或違法，或其所陳之事由，與訴訟資料所載不相適合，或
    所指摘原判決之「不當」或「違法」根本不存在者，均應認
    其實質上並未符合具體之要件，庶符節制濫行上訴之立法意
    旨。又上訴之「理由」應於理由書中敘述，不得引用或檢附
    其他文書替代，方能認為合法。
二、本件原判決認定上訴人即被告林茂勇有原判決事實欄所載之
    犯行，因而論處被告幫助施用第一級毒品罪（累犯），係以
    「上開事實，雖被告矢口否認犯行，惟有證人於警詢、偵訊
    及原審審理時之證言、被告持用門號0000000000號行動電話
    與證人持用門號0000000000號行動電話電信監察譯文表在卷
    可佐」等情，為其論據，足見原判決已詳敘其憑以認定之證
    據及理由，並無違背證據、經驗及論理法則。再原判決依其
    確認之事實而為法律之適用，亦無違誤。被告不服原審之判
    決，提起上訴，其上訴理由略稱：證人羅金釵對於何時購毒
    成功，說詞反覆，又證人證述本件購毒成功後，因被告父親
    過世，難以與被告取得聯繫，是被告父親於6 月15日即已過
    世，原審認定被告係6 月29日代購毒品，顯有違誤云云。惟
    查：證人迭於警詢、偵訊及原審審理中，均能清楚交待關於
    購買海洛因之主要經過，雖就購買時間未能確定係何日，但
    可肯定是在99年6、7月間，縱其中部分情節稍有出入、遺忘
    ，乃屬人之常情，並不減損其證述之真實與可信性，是原審
    據此認定被告係於99年6、7月間某日幫助施用第一級毒品，
    則被告辯稱原審認定其係6月29日代購毒品云云，顯係對原
    審判決所認定之犯罪時間有所誤解。況證人在原審證稱：「
    買到海洛因那一次，林茂勇的父親還沒有過世，我現在記起
    來了，當時林茂勇跟我說他在醫院，他父親住院」（見原審
    卷第37頁背頁）。互核證人供稱購毒成功後，因被告父親過
    世，難以與被告取得聯繫，並無矛盾。此外，證人與被告曾
    為國中同學，但畢業後即無聯絡，是在99年間始偶然相遇，
    因得知被告有毒品前科，始請其幫忙取得毒品，二人間並無
    何怨隙可言，衡情當無甘冒偽證罪之處罰，而設詞誣陷被告
    之理，是認證人所述應與事實相符，且可採信。是上訴意旨
    ，徒憑己詞，再事爭執，且未具體指明原判決前開認事或用
    法有何不當或違法情形，因此，應認被告之上訴實質上未符
    合理由應具體之要件。依上說明，其上訴為不合法律上之程
    式，應予駁回，並不經言詞辯論為之。
三、據上論斷，應依刑事訴訟法第367 條前段、第372 條，判決
    如主文。
中    華    民    國   100    年    8     月    29    日
                  刑事第九庭  審判長法  官  陳貽男
                                    法  官  許必奇
                                    法  官  蔡守訓
以上正本證明與原本無異。
如不服本判決，應於收受送達後10日內向本院提出上訴書狀，其
未敘述上訴之理由者並得於提起上訴後10日內向本院補提理由書
（均須按他造當事人之人數附繕本）「切勿逕送上級法院」。
                                    書記官  王秀雲
中    華    民    國    100    年    8    月    29    日